臺灣高等法院刑事判決　　　　　　　　　96年度上訴字第81號
上　訴　人
即　被　告　甲○○
選任辯護人　劉貹岩律師
上列上訴人即被告因違反槍砲彈藥刀械管制條例案件，不服臺灣
板橋地方法院九十五年度訴字第六八號，中華民國九十五年十一
月二十日第一審判決（起訴案號：臺灣板橋地方法院檢察署九十
四年度核退偵字第七０五號），提起上訴，本院判決如下：
    主  文
原判決撤銷。
甲○○共同未經許可，製造可發射子彈具有殺傷力之改造玩具手
槍，處有期徒刑陸年，併科罰金新臺幣捌萬元，罰金如易服勞役
，以新臺幣壹仟元折算壹日。扣案之改造玩具手槍壹支（槍枝管
制編號0000000000號，含彈匣壹個）沒收。
    事  實
一、甲○○於民國九十三年間因違反槍砲彈藥刀械管制條例案件
    ，經本院以九十三年度上更一字第六一八號判處有期徒刑一
    年二月，併科罰金新臺幣五萬元；又於九十三年間因違反槍
    砲彈藥刀械管制條例案件，經臺灣桃園地方法院以九十四年
    度簡字第七四號判處有期徒刑四月，併科罰金新臺幣二萬元
    ，猶不知悔改（以上二案件自民國九十四年十一月八日起入
    監接續執行，迄九十六年三月十六日始執行完畢，於本案不
    構成累犯）。其明知可發射子彈具有殺傷力之改造槍枝，及
    具有殺傷力之子彈，均屬槍砲彈藥刀械管制條例所列管之違
    禁物，非經中央主管機關許可，不得擅自製造、持有。竟於
    九十三年九月初某日，在臺北縣板橋市某模型玩具店，以新
    臺幣（下同）五千元之代價，購得仿ＢＥＲＥＴＴＡ廠半自
    動手槍製造之玩具手槍一枝（含彈匣一個）後，再基於製造
    可發射子彈具有殺傷力槍枝之犯意，於九十三年九月中旬，
    在其位於臺北縣板橋市○○路二五九巷八一之一號二樓住處
    ，以一萬二千元之代價，將上開槍枝委由彭亞倫（已於九十
    四年三月三十日死亡）改造，而彭亞倫即基於與甲○○共同
    製造槍枝之犯意聯絡，於九十三年九月下旬、在不詳地點，
    以換裝土造金屬槍管及土造金屬槍機之方式，改造完成上開
    槍枝，使成可發射子彈具殺傷力之狀態後，將該槍枝持往臺
    北縣板橋市○○路「哈燒網咖店」內交予甲○○收執，並附
    贈內具直徑八．八ＭＭ之土造金屬子彈七顆（其中二顆無法
    擊發，不具殺傷力；另五顆則具有殺傷力）。甲○○則將上
    開槍枝、子彈攜返臺北縣板橋市住處，並自斯時起未經許可
    ，在上址住處同時持有可發射子彈具有殺傷力之改造玩具手
    槍一枝（含彈匣一個），及具有殺傷力之土造金屬子彈五顆
    。嗣於九十三年十二月三十日下午五時許，在臺北縣板橋市
    ○○路二五九巷八一之一號二樓住處為警查獲，並扣得上開
    仿ＢＥＲＥＴＴＡ廠半自動手槍製造，換裝土造金屬槍管及
    土造金屬槍機改造而成，機械性能良好，可擊發適用之子彈
    ，具殺傷力之改造玩具手槍一枝（槍枝管制編號：0000
    000000號，含彈匣一個），及上揭具有殺傷力之土造
    金屬子彈五顆（以上子彈均已鑑驗試射完畢而滅失）；並扣
    得甲○○所有與改造槍械無涉之工具一批（含銼刀四支、尖
    嘴鉗一支、夾子一支、勾子一支）。
二、案經桃園縣政府警察局桃園分局報請臺灣板橋地方法院檢察
    署檢察官偵查起訴。
    理  由
壹、程序方面：
一、按被告之自白非出於強暴、脅迫、利誘、詐欺、疲勞訊問、
    違法羈押或其他不正之方法，且與事實相符者，得為證據，
    刑事訴訟法第一百五十六條第一項定有明文。本案被告甲○
    ○於偵查時及審理中，均不爭執其自白具有任意性，且衡諸
    本案扣得之證物，顯見其自白與事實相符，依上開規定，被
    告之自白有證據能力。
二、次按，搜索，經受搜索人出於自願性同意者，得不使用搜索
    票。但執行人員應出示證件，並將其同意之意旨記載於筆錄
    ；刑事訴訟法第一百三十一條之一規定甚明。本案警員執行
　　搜索扣押時，雖未向法院聲請搜索票，惟其執行係得被告之
　  同意後為之，此有搜索扣押筆錄載明上開事由，及被告所書
    立之「自願受搜索同意書」一紙附卷可稽（見核退偵字第七
    ０五號卷第十六、十七頁），被告及辯護人對此亦不爭執，
    是本案係得被告之同意後搜索，依上開規定，本案搜索扣押
    所得之槍枝、子彈，均非違法取得之證物，有證據能力。
三、又「被告以外之人於審判外之言詞或書面陳述，除法律有規
    定者外，不得作為證據」，刑事訴訟法第一百五十九條第一
    項固定有明文，然「鑑定之經過及其結果，應命鑑定人以言
    詞或『書面』報告」，同法第二百零六條第一項亦規定甚明
    ，是鑑定人以書面為鑑定報告提出於法院，依刑事訴訟法第
    一百五十九條第一項立法理由及同法第二百零六條第一項規
    定，即具有證據能力。又法院或檢察官得囑託醫院、學校或
    其他相當之機關、團體為鑑定，或審查他人之鑑定，並準用
    第二百零三條至第二百零六條之一之規定，刑事訴訟法第二
  　百零八條第一項亦定有明文。依此，檢察官對於偵查中之案
    件，認須實施鑑定者，固應就具體個案，選任鑑定人或囑託
    鑑定機關（團體）為之；但對於司法警察機關調查中之案件
    ，或有量大或急迫之情形，為因應實務之現實需求，如檢察
    官針對該類案件之性質（例如：查扣之毒品必須檢驗其成份
    、對施用毒品之犯罪嫌疑人必須檢驗其體內有無毒品代謝反
    應、對於查扣之槍砲彈藥必須檢驗有無殺傷力、對違反野生
    動物保育法案件必須鑑定是否屬於保育類動物案件等），認
    為當然有鑑定之必要者，經參考法務部九十二年五月二十日
    法檢字第０九二０八０二０三號函送之法務部「因應刑事訴
    訟法修正工作小組」研討之刑事訴訟法修正相關議題第二十
    一則之共識結論，以及本院於九十二年八月一日舉行之刑事
    訴訟法新制法律問題研討會第三則法律問題研討結果之多數
    說（載於司法院九十二年八月印行「刑事訴訟法新制法律問
    題彙編」第十五頁至第十八頁），基於檢察一體原則，得由
    該管檢察長對於轄區內之案件，以事前概括選任鑑定人或囑
    託鑑定機關（團體）之方式，俾便轄區內之司法警察官、司
    法警察對於調查中之此類案件，得即時送請事前已選任之鑑
    定人或囑託之鑑定機關（團體）實施鑑定，該鑑定人或鑑定
    機關（團體）亦應視同受承辦檢察官所選任或囑託而執行鑑
    定業務，其等出具之書面鑑定報告應屬刑事訴訟法第二百零
    六條所定之傳聞例外，當具有證據能力（法務部九十二年九
    月一日法檢字第０九二００三五０八三號函可供參照）。從
    而，本件扣案之槍枝、子彈，經由查獲之警察單位依先前轄
　　區檢察署檢察長事前概括選任鑑定機關，即內政部警政署刑
　  事警察局實施鑑定，該鑑定機關所出具之九十四年一月三十
    一日刑鑑字第０九四０００三五二三號「槍彈鑑定書」（附
    偵字第七四九號卷第十九頁參照），九十五年六月八日刑鑑
    字第０九五００七四五六七號函（附原審卷第五一頁參照）
    ，即具有證據能力而得為本案之證據。
貳、實體方面：
一、訊據上訴人即被告甲○○於本院審理中，固坦承於上開時、
    地持有具殺傷力改造玩具手槍一支及子彈五顆為警查獲之事
    實不諱，惟矢口否認被訴製造槍枝之犯行，辯稱：扣案改造
    玩具手槍、子彈，係伊於九十三年九月初在臺北縣板橋市○
    ○路「哈燒網咖店」內，以一萬二千元之代價向彭亞倫購得
    ，上開槍枝、子彈在伊取得當時，即屬具有殺傷力之狀態，
    伊未加以製造，伊在原審供稱係買入模型玩具手槍後，再由
    彭亞倫改造等情形，並不實在，此觀伊在原審所稱購買槍枝
    之地點「臺北縣板橋市○○○路四十八號」，為一檳榔攤，
    而非玩具模型店可知，伊僅涉犯持有可發射子彈具殺傷力之
    改造手槍及子彈罪云云。
二、本院查：
    （一）被告於九十三年十二月三十日下午五時許，在臺北縣
          板橋市○○路二五九巷八一之一號二樓住處為警查獲
          ，並扣得仿ＢＥＲＥＴＴＡ廠半自動手槍製造之玩具
          手槍及子彈之事實，業據被告在警詢時及偵審中供承
          在卷，並有搜索扣押筆錄一件、現場蒐證照片八張在
          卷可稽，且有槍枝、子彈扣案可供佐證，自屬事實。
          又扣案之槍枝一支、子彈七顆經送內政部警政署刑事
          警察局鑑驗結果，認為：「(一)送鑑八厘米貝瑞塔手槍
          一支（槍枝管制編號0000000000號），認
          係由仿ＢＥＲＥＴＴＡ廠半自動手槍製造之玩具槍，
          換裝土造金屬槍管及土造金屬槍機改造而成之改造手
          槍，機械性能良好，可供擊發適用子彈，認具殺傷力
          。(二)送鑑子彈七顆，認均係土造子彈（均內具直徑八
          ．八ＭＭ之土造金屬彈頭），採樣二顆試射，無法擊
          發，認不具殺傷力」等語，此有內政部警政署刑事警
          察局九十四年一月三十一日刑鑑字第０九四０００三
          五二三號槍彈鑑定書一件附卷可稽（見九十四年度偵
          字第七四九號偵查卷第十九頁至第二一頁）；又因被
          告辯稱上開槍枝鑑驗結果，未經試射，難認為可發射
          子彈、有殺傷力云云。原審復將上開槍枝連同剩餘未
          經試射子彈，再送請內政部警政署刑事警察局鑑驗結
          果，認為：「送鑑槍枝已認具殺傷力，今再依貴院囑
          託，裝填同案子彈（彈頭直徑八．八四ＭＭ，重三．
          七克），經實際試射後，測得彈頭速度為三四九Ｍ／
          ＳＥＣ，換算動能為二二五．三三焦耳，單位面積動
          能為三六七．一四焦耳／平方公分。送鑑子彈七顆，
          其中尚未試射子彈五顆，均經實際試射，可擊發，認
          具殺傷力。而殺傷力之相關數據：(一)美國軍醫總署定
          義：彈丸撞擊動能達五八呎磅（約為七八．六焦耳）
          ，則足以使人喪失戰鬥能力；(二)本局對活豬作射擊測
          試結果，彈丸單位面積動能達二十四焦耳／平方公分
          ，則足以穿入豬隻皮肉層；(三)依日本科學警察研究所
          之研究結果，彈丸單位面積動能達二十焦耳／平方公
          分則足以穿入人體皮肉層」，亦有該局九十五年六月
          八日刑鑑字第０九五００七四五六七號函一件在卷足
          憑（附原審卷第五一頁參照）。是上開改造手槍係可
          發射子彈，具有殺傷力，而該五顆子彈之單位動能亦
          逾殺傷力之認定標準，係具有殺傷力，均堪認定，足
          徵被告此部分自白核與事實相符，可予採信。
    （二）有關扣案槍枝、子彈之來源究為何，被告前後供述並
          不一致。其為警查獲時，先推稱係向友人「留家仁」
          購得，待「留家仁」於偵查中經檢察官傳喚出庭作證
          否認上情後（見九十四年度核退偵字第七０五號卷第
          五九頁），被告始在偵查中供承：因與留家仁吵架，
          故予栽贓；玩具手槍係於九十三年九月間，以三千元
          在板橋市模型玩具店買的，槍管向阿信借的，子彈也
          是向阿信借的，他沒有說何時還」、「（問：是否自
          行更換槍管？）我只會將玩具手槍拆開更換槍管，其
          他我都不會」等語（見同上偵查卷第六四頁）；被告
          復分別於原審準備程序、審理期日中供稱：「…後來
          大約過了半個月，還是在九十三年九月間，阿信來我
          家，我們就談到槍械的問題，他回去後我發現我的槍
          不見了。阿信是快三十歲的成年男子，他的本名我不
          清楚，…但是從阿信拿走槍枝後過了兩天，阿信又來
　　　　　我家，有把槍拿給我，槍管已經換好了，我問他幹嘛
　　　　　拿我的槍，他沒有回答我，但他跟我說槍管已經換好
　　　　  了，要我拿一萬二千元給他。一開始因為我認為我沒
　　　　　有叫他幫我更換槍管，所以並沒有把一萬二千元給阿
　　　　　信，經過爭執，我還是把一萬二千元給他，因為他說
  　　　　是請別人更換槍管的，他也得付給人家錢，但他沒有
　　　　　錢，…」、「那槍是阿信改造好給我的，…我並不會
　　　　　改槍，後來是阿信在九十三年九月中旬左右，到我板
  　　　　橋市○○路二五九巷八十一之一號二樓的家中聊天，
　　　　　我們就聊到槍枝的事情，後來阿信就把我的那隻道具
　　　　　槍借走了，大約過了兩、三天之後，阿信打電話給我
  　　　　，叫我去板橋市○○路的一家網咖，阿信就把改造好
　　　　　的槍拿給我，要跟我收槍管的錢一萬二千元，那時候
　　　　　我有跟他發生爭執，因為我並沒有叫他幫我改槍，我
　　　　　只是單純的借他而已，…」、「…大概九十三年八月
　　　　　底的某一天，彭亞倫來我板橋市○○路的家，我們在
  　　　　聊天，之後彭亞倫看到那把模型槍，就跟我借去，後
　　　　　來大約過了兩、三天，彭亞倫打電話給我，叫我帶一
　　　　　萬二千元到板橋市○○路的一家網咖，我有問他為何
  　　　　要帶一萬二千元過去，彭亞倫說他幫我換了槍管，他
　　　　　叫我帶錢給他，接著我跟彭亞倫在電話中就發生爭執
　　　　　，…」、「（問：彭亞倫向你借槍的目的，是因為要
  　　　　幫你換槍管？）當初彭亞倫只是跟我借槍去，我不知
　　　　　道他要幹嘛」、「他直接把我的槍借去，沒有說要改
　　　　　造什麼的，我不知道為何他打電話給我，說他改造好
  　　　　槍枝，叫我去拿」、「當時他只有跟我說要借槍而已
　　　　　…」等語（見原審卷第三一頁、第六三頁、第一二九
　　　　　頁、第一三二頁、第一四八頁），核與證人即被告自
  　　　　彭亞倫處取回槍枝及取得子彈時，在場目擊之李國禎
　　　　　證述之情節大致相符（見原審卷第一三四頁至第一四
　　　　　一頁）。雖被告對上開槍枝究係被告借給彭亞倫，或
　　　　  彭亞倫未經同意自行取走，何人改造槍枝、改造完成
　　　　　後係在被告住處或網咖店交付上開槍枝，及槍管、子
　　　　　彈係購自彭亞倫或向彭亞倫借用等情，前後所述不一
　　　　　，然綜觀被告上開供詞，本案槍枝係被告原來持有之
          物，經彭亞倫改造後，始成為可發射子彈具有殺傷力
          之槍枝，本案之爭點僅在被告是否知情而已，而被告
　　　　　有事實欄所載違反槍砲彈藥刀械管制條例之前科，歷
　　　　　經多次偵審程序，對於相關法律規定自應知之甚詳，
　　　　　且被告在原審為上開陳述時，俱有選任之辯護人在場
　　　　　，其仍為前開供述，自可認本案槍枝係被告原來持有
　　　　　之物，經彭亞倫改造後，始成為可發射子彈具殺傷力
　　　　　之槍枝，並由彭亞倫交付具殺傷力子彈之供述為可採
　　　　　（至被告對此有無共犯關係則詳下述）。而被告於本
　　　　　院審理中再度翻異前供，辯稱：係單純以一萬二千元
　　　　　向彭亞倫購買槍枝、子彈云云。衡情，若案情單純至
　　　　　此，其在原審既已選任辯護人為其辯護，且彭亞倫業
　　　　　已死亡，應無所顧忌，大可直接供明上情，何須再杜
　　　　　撰買入槍枝後，遭彭亞倫未經同意取走、改槍，並因
　　　　　此與彭亞倫發生口角衝突之劇情，此顯與常情相違。
　　　　　是其於本院審理中再度翻異前供，無非係為迴避「製
　　　　　造槍枝」之犯行，以取得較輕刑度之單純持有槍枝論
　　　　　科之機會，所辯自無可採。而其所指購槍地點之「臺
　　　　　北縣板橋市○○○路四十八號」為一檳榔攤，而非玩
　　　　　具模型店，固據其提出該地址之現場照片為證，但其
  　　　　供詞本已前後反覆，此購槍地點既為被告知悉之處所
　　　　　，其故為錯誤之供述，亦僅能證明購買槍枝地點有誤
  　　　　而已，與其有無交付槍枝供彭亞倫改造無涉，尚不足
　　　　　以推翻其在原審所為之其他供述，附此敘明。
　　（三）又被告甲○○與彭亞倫就製造槍枝之事有無犯意聯絡
  　　　　，依被告在原審審理時所述：「…阿信就把改造好的
　　　　　槍拿給我，要跟我收槍管的錢一萬二千元，那時候我
　　　　　有跟他發生爭執，因為我並沒有叫他幫我改槍…」、
　　　　　「（問：既然只有五、六千元，為什麼要另外花一萬
　　　　　二千元，去把這支槍拿回來，為什麼不再另外買一把
　　　　　就好了？）彭亞倫說他已經改好了，他說他沒有錢付
　　　　　給改槍的人，後來他很兇，我來就自認倒楣把錢拿給
  　　　　他」、「因為我們在電話中就已經有爭執了，他就要
　　　　　我一定要帶錢去，不然就要給我好看」、「（問：為
　　　　　何你這麼怕彭亞倫要給你好看？）我不知道彭亞倫是
　　　　　做什麼的，但平常他對我講話就大小聲」、「（問：
  　　　　既然彭亞倫這麼兇，對你這麼不好，為何你還要把槍
　　　　　借給他？）我怕當時沒有借給他的話，他又要罵人」
　　　　　、「…那是因為彭亞倫的態度會讓人害怕，所以我才
  　　　　會把錢交給彭亞倫，而且我當時也是害怕他尋仇，所
　　　　　以才會保護他」等語在卷（見原審卷第六三頁、第一
　　　　　三三頁、第一四九頁）。苟被告害怕彭亞倫，自不可
　　　　　能敢與彭亞倫發生爭執；又如被告係因害怕彭亞倫才
  　　　　交付一萬二千元，則更不可能於警詢時及偵審中基於
　　　　　義氣保護彭亞倫；況被告在原審為上開陳述時，彭亞
  　　　　倫業已死亡，被告有何顧忌可言？是被告辯稱：伊因
　　　　　害怕彭亞倫，所以才將一萬二千元交給彭亞倫云云，
　　　　　亦無可信。再參以被告於原審審理時坦稱：「…大概
　　　　　九十三年八月底的某一天，彭亞倫來我板橋市○○路
  　　　　的家，我們在聊天，之後，彭亞倫看到那把模型槍，
　　　　　就跟我借去，後來大約過了兩、三天，彭亞倫打電話
　　　　　給我，叫我帶一萬二千元到板橋市○○路的一家網咖
  　　　　，我有問他為何要帶一萬二千元過去，彭亞倫說他幫
　　　　　我換了槍管，他叫我帶錢給他，接著我跟彭亞倫在電
　　　　　話中就發生爭執，是因為我質問他為何沒有經過我的
  　　　　同意就幫我換槍管，後來他就叫我到網咖之後再說，
　　　　　當時我去網咖就有帶一萬二千元，…」等語在卷（見
　　　　　原審卷第一二九頁），如被告未曾委託彭亞倫代為改
  　　　　造上開槍枝，自無於彭亞倫來電後，雖與彭亞倫發生
　　　　　爭執，卻又隨即帶著一萬二千元報酬前往網咖取回上
　　　　　開改造槍枝之理。況如被告不欲取得改造完成之上開
  　　　　槍枝，儘可再以五千元購買玩具手槍，要無以多花七
　　　    千元取回上開改造槍枝之必要。
　　綜上所述，被告以上所辯各節顯屬事後卸責之詞，要無可採
  　。該槍枝係被告交付玩具槍，以一萬二千元之代價委由彭亞
　　倫製造，其二人對此有共同之犯意聯絡及行為分擔。而被告
  　在取回改造槍枝時，再自彭亞倫處取得具殺傷力之子彈五顆
    （另二顆不具殺傷力），而持有具殺傷力槍枝、子彈之犯行
    ，事證明確，犯行洵堪認定。
三、查被告行為後，刑法業於九十四年二月二日修正公布，九十
    五年七月一日起施行。按「行為後法律有變更者，適用行為
    時之法律，但行為後之法律有利於行為人者，適用最有利於
    行為人之法律」，修正後刑法第二條第一項定有明文。此條
    規定係規範行為後法律變更所生新舊法比較適用之準據法，
    本身尚無新舊法比較之問題，於新法施行後，應一律適用新
    法第二條第一項之規定，為「從舊從輕」之比較，先予敘明
    。再按本次法律變更，比較時應就罪刑有關一切情形，綜合
    其全部罪刑之結果而為比較（最高法院九十五年五月二十三
    日九十五年度第八次刑事庭會議決議參照）。惟此「法律變
    更」與法律修正之概念有別；所謂法律變更應係指因法律修
    正而「刑罰」有實質之更異而言（如修正後新舊法法定本刑
    輕重變更或犯罪構成要件寬嚴不同），始有依上開規定為準
    據法而比較適用新法或舊法之問題。如新舊法處罰之輕重仍
    然相同（例如僅形式上修正法律用語或條次移列），並無有
    利或不利之情形，即無適用上開規定為比較之餘地，自應依
    一般法律適用之原則，適用現行、有效之裁判時法論處，此
    亦有最高法院九十五年度臺上字第六一五九號判決可憑。而
    本案所適用之（一）修正前刑法第二十八條規定：「二人以
    上共同實施犯罪之行為者，皆為正犯」，修正後刑法第二十
    八條規定：「二人以上共同實行犯罪之行為者，皆為正犯」
    。修正後刑法第二十八條規定之共同正犯，基於個人責任原
　　則及法治國人權保障，限於直接從事構成犯罪事實之行為者
　  （含共謀共同正犯），排除「陰謀共同正犯」及「預備共同
    正犯」之類型，是修正後之共同正犯之可罰性要件之範圍固
　　已限縮，但本件被告係直接從事構成犯罪事實之行為，則此
　  部分共同正犯之規定並無修正，是應逕行適用新法論以共同
    正犯。（二）修正後刑法第五十五條雖刪除「牽連犯」，保
　　留「想像競合犯」之規定，並增列但書：「但不得科以較輕
　  罪名所定最輕本刑以下之刑。然此係對想像競合犯科刑之限
    制，為法理之明文化，非屬法律之變更，是被告以一行為，
    同時觸犯數罪名，應依修正後刑法第五十五條想像競合犯之
    規定，從一重處斷，亦無新舊法比較問題。（三）關於被告
    易服勞役之折算標準，係屬執行之問題。修正前刑法第四十
　　二條第二項前段規定：「易服勞役，以一元以上三元以下折
　  算一日。但勞役期間不得逾六個月」，而被告行為時之易服
    勞役折算標準，依九十五年五月十七日修正公布前罰金罰鍰
　　提高標準條例第二條前段規定，就其原定數額提高為一百倍
　  折算一日，則本件被告行為時之易服勞役折算標準，應以銀
    元三百元即新臺幣九百元折算一日。惟修正後之刑法第四十
　　二條第三項前段規定：「易服勞役，以新臺幣一千元、二千
　  元或三千元折算一日。但勞役期間不得逾六個月」。是以上
    或無法律修正變更，應逕行適用新法；或比較後新法有利於
    被告，裁判時應適用新法處斷。
四、按被告行為後，槍砲彈藥刀械管制條例於九十四年一月二十
    六日，經總統華總一義字第０九四０００一０一０一號令修
    正公布，廢止第十一條、修訂第八條，並於同年月二十八日
    生效。其中舊法第十一條第一項原規定「未經許可，製造、
　　販賣或運輸第四條第一項第一款所稱其他可發射金屬或子彈
  　具有殺傷力之各式槍砲者，處五年以上有期徒刑，併科新臺
　　幣一千萬元以下罰金」，第十一條第四項規定「未經許可，
　  持有、寄藏或意圖販賣而陳列第一項所列槍砲者，處一年以
    上七年以下有期徒刑，併科新臺幣七百萬元以下罰金」；修
　  正後新法第八條第一項規定「未經許可，製造、販賣或運輸
    鋼筆槍、瓦斯槍、麻醉槍、獵槍、空氣槍或第四條第一項第
　　一款所定其他可發射金屬或子彈具有殺傷力之各式槍砲者，
　  處無期徒刑或五年以上有期徒刑，併科新臺幣一千萬元以下
    罰金」，第八條第四項則為「未經許可，持有、寄藏或意圖
    販賣而陳列第一項所列槍枝者，處三年以上十年以下有期徒
    刑，併科新臺幣七百萬元以下罰金。」，兩相比較，以舊法
    第十一條之規定有利於被告，依刑法第二條第一項前段，自
    應適用九十四年一月二十六日修正前槍砲彈藥刀械管制條例
    第十一條第一項、第四項之罪。又同條例第十二條第四項有
    關持有具殺傷力子彈之條文並未修正，故此部分並無新舊法
    比較之問題。故核被告所為，係犯修正前槍砲彈藥刀械管制
    條例第十一條第一項之未經許可製造可發射子彈具有殺傷力
    之改造手槍罪、第四項持有可發射子彈具有殺傷力之改造手
    槍罪，第十二條第四項未經許可持有具殺傷力子彈罪。又被
    告所犯修正前槍砲彈藥刀械管制條例第十一條第四項之持有
    槍枝之行為，與同條例第十二條第四項持有子彈之行為，係
    同一持有行為觸犯二罪名之想像競合犯，應依修正後刑法第
    五十五條之規定，從一重論以修正前持有改造槍枝罪；而持
    有改造槍枝之低度行為，則為製造槍枝之高度行為所吸收，
    僅論以修正前槍砲彈藥刀械管制條例第十一條第一項之未經
    許可製造可發射子彈具有殺傷力之改造玩具手槍罪。又檢察
    官僅起訴被告製造槍枝之犯行，未起訴其持有子彈之犯行，
    惟此部分未起訴之犯罪事實，業經檢察官於審理期日補正，
    且與本案起訴部分有裁判上一罪之關係，本院自應併予審理
    （原判決誤為追加起訴，詳下述）。被告與彭亞倫間就製造
    上開改造槍枝之犯行，有犯意之聯絡及行為之分擔，應論以
    共同正犯。
五、原審予以論罪科，固非無見，惟（一）檢察官於原審審理期
    日係表示本案另涉有持有具殺傷力之子彈罪，追加罪名為槍
    砲彈藥刀械管制條例第十二條第四項之法條，且認與已起訴
    之犯罪事實有想像競合犯關係，應併予審理（見原審卷第一
    二六頁審理筆錄）。本案持有子彈部分既與已起訴之部分有
    想像競合犯關係，依刑事訴訟法第二百六十八條本為起訴效
    力所及，本院應併予審理，檢察官所為僅係促請法院注意而
    ，並非追加起訴（依審理筆錄記載，檢察官並未表示追加起
    訴之意思，若認係追加起訴，則追加之部分為重覆起訴，應
    依刑事訴訟法第三百零三條第二款為不受理之判決，二者之
　　法律效果不同），原審依相牽連案件追加起訴處理，尚有未
　  洽。（二）易服勞役之折算標準，依上開說明，應依刑法第
    四十二條第三項前段以新臺幣一千元折算一日，原審誤依舊
    法銀元三百元即新臺幣九百元折算一日，亦有不當。（三）
    被告所涉製造槍枝之犯罪，既係由共同被告彭亞倫為之，則
    在被告自彭亞倫處取回改造完成之玩具手槍後，其「製造」
    之行為業已完成，則事後員警在被告住處扣得之工具銼刀四
    支、尖嘴鉗一支、夾子一支、勾子一支，難認係供本件製造
    槍枝犯罪所用之物，原判決竟予沒收，自有違誤。
六、被告上訴否認犯行，依前揭說明雖無理由，但原判決既有上
    開可議之處，自應由本院予以撤銷，並審酌被告正值青年，
    竟非法製造具有殺傷力之槍枝，嚴重破壞社會秩序，對治安
    造成之危害甚鉅，犯罪之動機、目的、手段，及犯罪後供詞
    反覆之態度，及改造槍枝、持有子彈之數量不多，亦非供犯
    罪所用等一切情狀，量處如主文第二項所示之刑，併依修正
    後刑法第四十二條第三項前段之規定，諭知罰金部分如易服
    勞役之折算標準，以資懲儆。又刑法第三十八條關於沒收之
    規定，亦同於九十五年七月一日修正施行，而本件有關違禁
    物沒收之規定並無變動，自應適用修正後之規定，扣案之上
    開可發射子彈具殺傷力之改造玩具手槍一支（槍枝管制編號
    0000000000號，含彈匣一個），應依刑法第三十
    八條第一項第一款之規定宣告沒收。而扣案內具直徑八．八
    ＭＭ之土造金屬子彈五顆，原雖屬違禁物，但均已鑑驗試射
    完畢，已無殺傷力，不具有違禁物性質，另不具殺傷力之子
    彈二顆，亦非違禁物，均不予宣告沒收。至扣案之工具一批
    （含銼刀四支、尖嘴鉗一支、夾子一支、勾子一支），雖係
    被告所有，但非供被告改造槍枝所用，已如前述，亦不予宣
    告沒收，附此敘明。
據上論斷，應依刑事訴訟法第三百六十九條第一項前段、第三百
六十四條、第二百九十九條第一項前段，九十四年一月二十六日
修正前槍砲彈藥刀械管制條例第十一條第一項、槍砲彈藥刀械管
制條例第十二條第四項，刑法第十一條前段、第二條第一項、第
二十八條、第五十五條、第四十二條第三項、第三十八條第一項
第一款，判決如主文。
本案經檢察官周誠南到庭執行職務。
中　　華　　民　　國　　96　　年　　4 　　月　　24　　日
                  刑事第四庭  審判長法  官  蔡秀雄
                                    法  官  陳國文
                                    法  官  鄭水銓
以上正本證明與原本無異。
如不服本判決，應於收受送達後十日內向本院提出上訴書狀，其
未敘述上訴之理由者，並得於提起上訴後十日內向本院補提理由
書狀（均須按他造當事人之人數附繕本）。
                                    書記官  劉貞達
中　　華　　民　　國　　96　　年　　4 　　月　　27　　日
附錄本案論罪科刑法條全文－－
九十四年一月二十六日修正前槍砲彈藥刀械管制條例第十一條：
未經許可，製造、販賣或運輸第四條第一項第一款所稱其他可發
射金屬或子彈具有殺傷力之各式槍砲者，處五年以上有期徒刑，
併科新臺幣一千萬元以下罰金。
未經許可，轉讓、出租或出借前項所列槍砲者，處三年以上十年
以下有期徒刑，併科新臺幣七百萬元以下罰金。
意圖供自己或他人犯罪之用，而犯前二項之罪者，處無期徒刑或
七年以上有期徒刑，併科新臺幣一千萬元以下罰金。
未經許可，持有、寄藏或意圖販賣而陳列第一項所列槍砲者，處
一年以上七年以下有期徒刑，併科新臺幣七百萬元以下罰金。
第一項至第三項之未遂犯罰之。
槍砲彈藥刀械管制條例第十二條：
未經許可，製造、販賣或運輸子彈者，處一年以上七年以下有期
徒刑，併科新臺幣五百萬元以下罰金。
未經許可，轉讓、出租或出借子彈者，處六月以上五年以下有期
徒刑，併科新臺幣三百萬元以下罰金。
意圖供自己或他人犯罪之用，而犯前二項之罪者，處三年以上十
年以下有期徒刑，併科新臺幣七百萬元以下罰金。
未經許可，持有、寄藏或意圖販賣而陳列子彈者，處五年以下有
期徒刑，併科新臺幣三百萬元以下罰金。
第一項至第三項之未遂犯罰之。
